臺灣苗栗地方法院交通事件裁定　　　　　　　　　　　九十三年度交聲字第五九號
　　　 移送機關　交通部公路總局新竹區監理所苗栗監理站
　　　 受處分人
　　　 即異議人　甲○○
右列異議人即受處分人因違反道路交通管理處罰條例案件，對於原處分機關九十三年
五月二十六日竹監苗字第裁五四─Ｆ00000000號裁決書之處分，聲明異議，
本院裁定如左：
    主  文
異議駁回。
    理  由
一、異議人異議意旨略以：異議人即受處分人甲○○於九十三年四月十一日上午駕駛
    ＭＦ─３５８２力農實業公司所有的小客車，繫好安全帶，自中正路二六一號欲
    前往三五五號，於是由中正路順向右轉大營路，再右轉再右轉環市路，再右轉中
    正路到中正路三五五號旁空地前，解開安全帶靠右路邊停車，當車停妥時，有敲
    門聲，搖下車窗，發現是警員，陳述經過如下：
    警員甲：要求拿出行照、駕照。
    異議人：提示行照、駕照。
    警員甲：你未繫安全帶。
    異議人：因已到了，所以解開安全帶，並已停妥車子。
    警員甲：拿證照向警員乙揮一揮說：他說已經到了。
    警員乙：取過證照後即開始掣單，並請異議人簽名。
    異議人：已到達路邊停妥車子並解開安全帶，未違規，拒絕簽名。並向警員乙表
　　　　　　示已到中正路三五五號朋友住處，質疑警員為何不取締未戴安全帽的機
　　　　　　車騎士，而取締未違規之異議人。（在現場跟著二位警員一起執勤約二
　　　　　　十分鐘，發現有許多經過之車輛駕駛人未繫安全帶及未戴安全帽，卻未
　　　　　　見取締）
    警員乙：告知異議人另有勤務，必須離開現場，問異議人要不要簽名。
    異議人：抱怨警員不取締違規，卻取締守法的異議人，拒絕簽名。
    警員乙：你拒簽，這是你的權利，我們要離開了。
    異議人：你寄紅單給我，我收到紅單會到監理站申訴。
    警員乙：不回答，開著警車快速離開。
　　異議人：事後每天等紅單，經過一個多月，在五月廿四日接到移送機關所寄之裁
　　　　　　決書，竟連申訴的機會都沒有，就未審先判，一千五百元事小，公理何
　　　　　　在事大。
    後經異議人於五月廿五日持裁決書至移送機關申訴，經股長解說並提供訴狀告知
    可以裁決書及訴狀敘明過程向交通法庭異議，訴狀可影印二份寄移送機關即可，
    於是遵循指示敘明異議經過，懇請法官明察是非，勿妄勿縱，還給異議人公道，
    因而提出異議。
二、按道路交通管理處罰條例第三十一條第一項規定：「汽車行駛於道路上，其汽車
    駕駛人或前座乘客未繫安全帶者，處駕駛人新臺幣一千五百元罰鍰；其實施及宣
    導辦法，由交通部定之」。又依汽車駕駛人及前座乘客繫安全帶實施及宣導辦法
    第三條規定：「汽車行駛於道路上，其汽車駕駛人及前座乘客，應依下列規定使
    用安全帶：一、安全帶及相關配件必須齊全，並無毀損、鬆脫或變更之情事。二
    、每條安全帶僅供一人使用。三、安全帶之帶扣應確實緊扣，安全帶無扭曲或反
    轉，鬆緊度保持適宜；腰部安全帶置於腰部以下，肩部安全帶固定位置應依個人
    調整，避免安全帶纏繞經過頸部，且應置手臂上端以上」。
三、經查，異議人駕駛車牌號碼ＭＦ─３５８２號小客車於九十三年四月十一日上午
    十一時四分行經苗栗縣竹南鎮○○路與環市路，未繫安全帶之違規，異議人拒絕
    簽收之事實，經苗栗縣警察局竹南分局執勤員警當場舉發，亦有苗警交字第Ｆ0
    0000000舉發通知單一紙在卷可憑，自屬實在。經查：
    （一）異議人雖以前詞置辯，然經苗栗縣警察局竹南分局承辦警員羅濟屘到庭證
          稱：我是於四月十一日十一點到十二點的巡邏勤務，在十一點四分的時候
          ，於竹南鎮○○路、環市路口，甲○○駕駛系爭車輛由環市路右轉至中正
          路，當時我們副所長鄧德興發現他沒有繫安全帶，攔車下來的時候看，他
          也沒有繫安全帶，當時他說他快到家了，所以就沒有繫，我告訴他我是依
          交通管理處罰條例三十一條一項開立罰單請他簽名。有本院訊問筆錄可證
　　　　　。而異議人提起本件異議時，亦於書狀中承認事發當時，係以「車已停空
          地，解開安全帶，靠右邊停車，車停妥時，有敲門聲」，顯見異議人於查
          獲時係未繫安全帶之狀態無誤。
    （二）異議人雖辯稱係為車已停妥，始解下安全帶，然本件執勤員警於攔檢時，
          已確定其有未繫安全帶之違規，已如前述。且交通警員舉發違反道路交通
          管理處罰條例所列之違規事實，本質上為行政處分，係公務員基於職務上
          權力，依法就特定之具體事件所為具有公法上效果之單方行政行為，基於
          公務員為公法上行為具有公信力之原則，該行政處分當可被推定為真正，
          其據以依法處分之事實認定亦為真正無誤，本此公信原則，乃立法者賦予
          行政機關制定違反道路交通事件統一裁罰標準及處理細則，使勤務警員得
          當機處分（如該細則第二十三條）以達其維護交通秩序、安全之行政目的
          。如果公務員一切行政行為均需預留證據以證其實，則國家行政勢必窒礙
          難行。其據以依法處分之事實認定亦為正確無誤，此與民事訴訟法第三百
          五十五條第二項規定：「文書依其程式及意旨得認作公文書者，推定其為
          真正」之情形相同。據此，刑事訴訟法就犯罪證據有關之規定中與屬行政
          秩序罰之交通違規裁罰本質不合之部分，自不在準用之列。從而，異議人
          既未就執勤員警之舉發有誤提出相關證據以供調查，本院亦查無任何證據
          足資證明其有捏造事實違法取締之情事，則執勤員警本其維護交通秩序、
          安全職責所為之舉發，自應受到合法、正確之推定。再本件受處分人經警
          攔停製發舉發違反道路交通管理事件通知單予以舉發，受處分人拒絕簽收
          ，業經警員載明於該通知單，有該通知單影本一紙在卷可憑，依照違反道
          路交通管理事件統一裁罰基準及處理細則第十一條第一項第一款規定，視
          為已收受。因此異議人抗辯經過一個多月，接到苗栗監理站裁決書，認為
          有誤其申訴機會，顯係誤解法律。是異議人空言否認前開違規行為所為之
          辯解，尚無足採。至於異議人其他陳述，與本案並無直接關聯性，附此說
          明。因此，原處分機關依據道路交通管理處罰條例第三十一條第一項前段
          規定，裁處罰鍰新台幣一千五百元之處分，無任何違誤，量罰亦甚妥適，
          應予維持，本件異議為無理由，應駁回之。
據上論斷，應依道路交通案件處理辦法第十九條，裁定如主文。
中　　　華　　　民　　　國　　九十三　　年　　　七　　　月　　 十三 　　日
                                臺灣臺苗栗方法院交通法庭
                                      法　官  張珈禎
右正本證明與原本無異。
如不服本裁定，應於送達後五日內，向本院提出抗告狀。
                                      書記官　盧俊良
中　　　華　　　民　　　國　　九十三　　年　　　七　　　月　　二十一　　日
